【裁判字號】    94,訴,1874
【裁判日期】    950222
【裁判案由】    損害賠償
【裁判全文】
臺灣板橋地方法院民事判決              94年度訴字第1874號
原      告  甲○○
被      告  乙○○
上列當事人間請求損害賠償事件，經本院於民國94年1 月18日言
詞辯論終結，判決如下：
    主  文
被告應給付原告新臺幣貳萬元。
原告其餘之訴駁回。
訴訟費用由被告負擔十分之一，餘由原告負擔。
本判決第一項於原告勝訴部分得假執行。
    事實及理由
一、原告主張：原告與被告同為台北縣板橋巿長江路2 段188 至
    200 號「好運到社區」之住戶，於民國94年3 月17日下午7
    時30分許，在社區地下室之公共場所，適與訴外人張明全等
    人在場協調停車位事宜，未果，被告竟基於公然侮辱之犯意
    ，以「幹妳娘咧」之不雅語詞辱罵原告，案經鈞院刑事簡易
    判決在案（94年度簡字第4203號）。被告辱罵原告後迄今已
    逾半年，即使其行為於94年9 月14日經鈞院判決在案，亦無
    悔意，從未向原告表示歉意。原告每每想起，即忿忿不平，
    且不能專心工作，為此，爰依民法第184 條、第195 條第1
    項之規定，請求被告賠償新臺幣（下同）20萬元之慰撫金等
    語。
二、被告辯稱：原告之車輛並未損害，卻騷擾被告，被告前曾於
    鈞院板橋簡易庭門口向原告道歉，並請社區主委幫忙其找停
    車位云云。
三、原告主張被告於94年3 月17日下午7 時30分許，在社區地下
    室之公共場所，適與訴外人張明全等人在場協調停車位事宜
    ，未果，被告竟基於公然侮辱之犯意，以「幹妳娘咧」之不
    雅語詞辱罵原告之事實，業據提出臺灣板橋地方法院檢察署
    94 年 度偵字第12529 號檢察官聲請簡易判決處刑書、本院
    94年度簡字第4203號刑事簡易判決等影本各1 件為證（本院
    卷第8 至11頁），被告復無爭執，而被告因上開公然侮辱之
    行為，業本院刑事庭判處罰金銀元1,000 元，如易服勞役，
    以銀元300 元折算一日確定，並經本院依職權調閱本院94年
    度簡字第4203號刑事案卷核實無誤，自堪信為真正。
四、按因故意或過失，不法侵害他人之權利者，負損害賠償責任
    。又不法侵害他人之身體、健康、名譽、自由、信用、隱私
    、貞操，或不法侵害其他人格法益而情節重大者，被害人雖
    非財產上之損害，亦得請求賠償相當之金額，民法第184 條
    第1 項前段、第195 條第1 項分別定有明文。查原告遭被告
    以上開言詞公然侮辱，其名譽權自受有不法之侵害，衡情原
    告於精神上自受有一定程度之痛苦。被告公然侮辱原告之故
    意行為，與原告之受精神上痛苦之損害結果，實有相當因果
    關係，原告主張被告應負侵權行為責任，核屬有據。
五、次應審究者，為原告請求慰撫金是否合理？經查：
（一）原告主張其技術學院畢業，目前在學中，未婚，與雙親同
      住，在全國加油站擔任資訊工程師，年平均收入50萬元之
      事實，為被告所不爭，堪信為真正。又原告有不動產，有
      稅務電子閘門財產所得調件明細表2 紙附卷可稽（本院卷
      第34、35頁）。被告國中畢業，名下則無不動產，月薪約
      3 萬元，房屋自住，育有一子等情，有稅務電子閘門財產
      所得調件明細表1 紙在卷足考（本院卷第36頁），兩造對
      此並無爭執。
（二）按名譽被侵害者，關於非財產上之損害，加害人雖須負賠
      償責任，但以相當之金額為限。所謂相當，自應以實際加
      害情形與其名譽影響是否重大，及被害者之身分地位與加
      害人經濟狀況等關係定之（最高法院47年度台上字第1221
      號判例參照）。至於對被害人名譽影響重大與否，應以客
      觀之社會價值衡量，不得專以受害人主觀之感受為斷。兩
      造雖對被告是否開設公司營生；又被告曾否道歉等節有所
      爭執，惟此情狀並非本院斟酌慰撫金數額時之絕對必要參
      考之事項，本院毋庸再加以審理論究。本院斟酌上揭兩造
      之身分、地位、經濟地位、原告所感受之精神上痛苦；及
      被告之教育程度不高，因與原告間發生爭執，致有公然侮
      辱之過激行為，顯屬不當等一切情狀，認原告請求20萬元
      ，實屬過高，應予核減為2 萬元，始為適當。
六、從而，原告依據侵權行為之法律關係，請求被告給付2 萬元
    ，為有理由，應予准許；超過此部分之請求，則無理由，應
    予駁回。
七、本判決所命被告給付之金額，未逾50萬元，應依民事訴訟法
    第389 條第1 項第5 款之規定，依職權宣告假執行。
八、本件事證已臻明確，兩造其餘攻擊防禦方法，經本院審酌後
    ，或與本件之爭點無涉，或對本件判決之勝負不生影響，爰
    不逐一論列，附此敘明。
九、訴訟費用負擔之依據：民事訴訟法第79條。
中    華    民    國    95    年    2     月    22    日
                  民事第二庭    法  官  徐福晉
以上正本係照原本作成
如對本判決上訴，須於判決送達後20日內向本院提出上訴狀
中    華    民    國    95    年    3     月     2    日
                               書記官  林文賢


司法院資訊處製作；財團法人民間司法改革基金會備份。
